【裁判字號】    95,親,20
【裁判日期】    951211
【裁判案由】    確認親子關係不存在
【裁判全文】
臺灣苗栗地方法院民事判決        95年度親字第20號
原      告  丙○○
被      告  乙○○
兼      上
法定代理人  甲○○
上列當事人間請求確認親子關係不存在事件，本院判決如下：
    主    文
原告之訴駁回。
訴訟費用由原告負擔。
    事實
一、原告主張略以：原告與被告甲○○於民國（下同）七十六年
    間結婚，嗣原告於八十四年間離家出走，與訴外人即現任丈
    夫林國雄同居生活及發生性行為，而於九十一年八月十八日
    產下一女即被告乙○○，之後原告與被告甲○○於九十一年
    十月三十一日協議離婚，原告及現任丈夫林國雄亦偕同子女
    乙○○於九十三年九月間至梧棲童綜合醫院鑑定親子血緣，
    經該醫院轉委託博微生物科技股份有限公司檢驗，由該公司
    分子生物實驗室檢驗後，於九十三年十月一日提出ＤＮＡ基
    因圖譜定序分析報告，被告乙○○與訴外人林國雄間存在血
    緣關係之機率為百分之九十九點九九九九，足證被告乙○○
    為原告與訴外人林國雄所生之子女，並非原告與被告甲○○
    所生之子女，為此請求確認被告乙○○與被告甲○○間之親
    子關係不存在。並提出戶籍謄本、台灣苗栗地方法院檢察署
    檢察官九十四年度偵字第一一六○號不起訴處分書、ＤＮＡ
    基因圖譜型別分析報告各一份為證。
二、按妻之受胎，係在婚姻關係存續中者，推定其所生子女為婚
    生子女；前項推定，如夫妻之一方能證明妻非自夫受胎者，
    得提起否認之訴。但應於知悉子女出生之日起，一年內為之
    ，民法第一千零六十三條定有明文。又子女獲知其血統來源
    ，確定其真實父子身分關係，攸關子女之人格權，應受憲法
    保障。民法第一千零六十三條之規定係為兼顧身分安定及子
    女利益而設，惟其得提起否認之訴者僅限於夫妻之一方，子
    女本身則無獨立提起否認之訴之資格，且未顧及子女得獨立
    提起該否認之訴時應有之合理期間及起算日，是上開規定使
    子女之訴訟權受到不當限制，而不足以維護其人格權益，在
    此範圍內與憲法保障人格權及訴訟權之意旨不符。有關機關
    應適時就得提起否認生父之訴之主體、起訴除斥期間之長短
    及其起算日等相關規定檢討改進，以符前開憲法意旨。法律
    不許親生父對受推定為他人之婚生子女提起否認之訴，係為
    避免因訴訟而破壞他人婚姻之安定、家庭之和諧及影響子女
    受教養之權益，與憲法尚無牴觸。至於將來立法是否有限度
    放寬此類訴訟，則屬立法形成之自由。此經司法院大法官第
    五百八十七號會議解釋闡示在案。
三、核確認親子關係不存在之訴，本質上仍係否認子女之訴，而
    否認子女之訴，依民法第一千零六十三條第二項規定，應於
    知悉子女出生之日起，一年內為之。是原告主張其於婚姻關
    係存續中離家出走，與現任丈夫林國雄發生性行為，而於九
    十一年八月十八日產下一女即被告乙○○，之後原告方與被
    告甲○○協議離婚，並偕同現任丈夫林國雄及子女乙○○於
    九十三年九月間至梧棲童綜合醫院鑑定親子血緣，經該醫院
    轉委託博微生物科技股份有限公司檢驗後，於九十三年十月
    一日提出ＤＮＡ基因圖譜定序分析報告，載明被告乙○○與
    訴外人林國雄間存在血緣關係之機率為百分之九十九點九九
    九九，雖堪證被告乙○○為原告與訴外人林國雄所生之子女
    ，並非原告與被告甲○○所生之子女，然原告於收受上開九
    十三年十月一日所出具之ＤＮＡ基因圖譜定序分析報告時，
    即知悉該子女非原告與被告甲○○所生，惟遲至九十五年十
    一月二十二日方具狀提出本件訴訟，已相隔二年之久，顯逾
    民法第一千零六十三條第二項所規定之一年除斥期間，是本
    件原告之訴顯無理由。
四、依民事訴訟法第二百四十九條規定，原告之訴，依其所訴之
    事實，在法律上顯無理由者，法院得不經言詞辯論，逕以判
    決駁回之。綜上論述，本件原告之訴，依其所訴之事實，在
    法律上顯無理由，爰不經言詞辯論，逕以判決駁回之。然相
    關機關如參酌司法院大法官第五百八十七號會議解釋文之要
    旨，就得提起否認生父之訴之主體、起訴除斥期間之長短及
    其起算日等相關規定檢討改進，例如立法保障子女之訴訟權
    時，則將來子女亦得適用新法規定，獨立提起訴訟以確認其
    身分關係，附此敘明。
五、據上論結，本件原告之訴為無理由，依民事訴訟法第七十八
    條，判決如主文。
中    華    民    國    95    年    12    月    11    日
                  家事庭法  官  李麗萍
以上正本係照原本作成。
如對本判決上訴，須於判決送達後20日內向本院提出上訴狀。
                      書記官  丁文宏
中    華    民    國    95    年    12    月    11    日


司法院資訊處製作；財團法人民間司法改革基金會備份。
